臺灣臺北地方法院民事判決　　　　　　　　94年度建字第20號
原　　　告　乙○○
訴訟代理人　張麗玉律師
被　　　告　榮民工程股份有限公司
法定代理人　甲○○
訴訟代理人　劉志鵬律師
複　代理人　郭宏義律師
　　　　　　黃世芳律師
上列當事人間請求侵權行為損害賠償事件，本院於民國94年10月
24日言詞辯論終結，判決如下：
    主      文
被告應給付原告新台幣玖拾柒萬貳仟陸佰拾貳元，及自民國九
十四年一月七日起至清償日止，按年息百分之五計算之利息。
原告其餘之訴駁回。
訴訟費用由被告負擔十分之九，餘由原告負擔。
本判決原告勝訴部分，於原告供擔保新台幣拾貳萬元後得假執
行。但被告如於執行標的物拍定、變賣或物之交付前，以新台幣
玖拾柒萬貳仟陸佰拾貳元為原告預供擔保，得免為假執行。
原告其餘假執行之聲請駁回。
    事實及理由
一、原告主張：被告於民國91、92年間承攬宜蘭縣政府「宜蘭縣
    政中心區段徵收範圍內公共工程第一標」之工程，因原告公
    司花東施工處之施工人員施工不慎造成鄰近房屋約56戶受有
    損害，原告所有門牌號碼宜蘭縣宜蘭市○○路7之8號房屋（
    下稱系爭房屋）即為其中一戶。而系爭房屋受損壞情形，經
    原告於93年10月間委請台灣省結構工程技師公會現場會勘鑑
    定，受有牆壁滲水、油漆剝落、牆壁裂縫、頂版裂縫、樓梯
    階梯裂縫、梁柱裂縫及房屋傾斜等損害，系爭房屋修復費用
    合計為新台幣（下同）1,11萬1,778元。爰依民法第188條第
    1 項、184條第1項前段及第2項、第213條、第794條、建築
    法第69條之規定，請求被告如數賠償等語。並聲明：（一）
    被告應給付原告1,11萬1,778元，及自起訴狀繕本送達之翌
    日起至清償日止，按年息5％計算之利息。（二）願供擔保
    ，請准宣告假執行。
二、被告對於應賠償原告所受損害部分並不爭執，惟就原告請求
    賠償數額，則以：兩造於92年10月24在宜蘭縣宜蘭市公所調
    解委員會調解時，已合意以台北市土木技師公會之鑑定結果
    為本件損害賠償數額之唯一依據，該次調解筆錄載明「一、
    兩造合意委請台北市土木技師公會鑑定因本件聲請人承攬『
    宜蘭縣政中心公共工程第一標』施作工程致對造人所受損害
    之數額。... 三、兩造合意以台北市土木技師公會之右揭鑑
    定結果為本件損害賠償數額之據，並依此正式製作調解書，
    即兩造均不得再對損害賠償之數額作與上揭鑑定結果不同之
    爭執」，兩造自應受證據契約之拘束。兩造既定有證據契約
    ，系爭房屋之造價，自應以台北市土木技師公會實際測量所
    得面積142.6平方公尺，作為計算非工程性補償之依據。又
    系爭房屋之非工程性補償金額之算法，依「台北市建築工程
    施工損害鄰房鑑定手冊」第41頁，其傾斜率應依第5級計算
    ，故本件非工程性補償之金額為58萬6,031元，上開金額與
    其他項目修復費用31萬7,313元合計被告應給付原告金額為
    90萬3,344元等語資為抗辯。並聲明：（一）原告之訴及假
    執行之聲請均駁回。（二）如受不利之判決，願供擔保請准
    免為假執行之宣告。
三、兩造不爭執之事實：
（一）被告於91、92年間承攬宜蘭縣政府「宜蘭縣政中心區段徵
      收範圍內公共工程第一標」之工程，施工中不慎造成原告
      所有系爭房屋傾斜等損害。
（二）兩造同意就系爭房屋傾斜率依台北市土木技師公會之鑑定
      結果，亦即房屋於施工前已有傾斜、傾斜率為1/195，施
      工後之傾斜率為1/71。
（三）台北市土木技師公會更正「非工程性補償」數額之計算公
      式，以台北市政府損害鄰房鑑定手冊所列公式為正確（該
      會94年6月29日北土技字第9430833號函）。
四、得心證之理由：
    原告主張被告應賠償1,11萬1,778元，被告僅同意賠償90萬3
    ,344 元，並以前揭情詞置辯。是本件兩造所爭執之處，在
    於（一）兩造間是否定有證據契約？（二）系爭房屋造價若
    干？（三）系爭房屋傾斜之非工程性補償金額為多少？（四
    ）系爭房屋損害賠償金額為多少？以下分述之：
（一）按當事人間以合意就特定訴訟標的所為關於如何確定事實
      ，或以何種方法確定事實之證據方法，謂之證據契約。例
      如約定：關於一定事實，須提出一定之證據，始有其證據
      價值；關於一定事實，不問是否符合真實，均須承認而不
      得爭執；火災、海難等一定損害發生之原因或損害額之算
      定，須以一定第三人之鑑定為準；關於非明文規定的舉證
      責任之變更等。凡契約內容於公益無妨害，且當事人原有
      自由處分之權限者，均應承認其為有效。本件兩造於92年
      10月24日在宜蘭縣宜蘭市公所調解委員會調解時，協議「
      一、兩造合意委請台北市土木技師公會鑑定因本件聲請人
      承攬『宜蘭縣政中心公共工程第一標』施作工程致對造人
      所受損害之數額。... 三、兩造合意以台北市土木技師公
      會之右揭鑑定結果為本件損害賠償數額之據，並依此正式
      製作調解書，即兩造均不得再對損害賠償之數額作與上揭
      鑑定結果不同之爭執」，復兩造於93年4月28日、8月20二
      次於該會續行調解時再次確認上開協議內容，此為兩造所
      不爭，並有該三次調解筆錄在卷可稽。果爾，縱兩造嗣後
      調解不成立，惟不礙雙方已達成「以台北市土木技師公會
      之鑑定結果為本件損害賠償數額之據」之合意，此項約定
      屬證據契約之性質，兩造應受其拘束。故被告辯稱兩造間
      已約定系爭房屋損害賠償數額以台北市土木技師公會之鑑
      定結果為據，應屬可採。
（二）次按兩造對於系爭房屋工程造價係以台北市政府國民住宅
      處當年會計年度實際發包單價為準，即鋼筋混凝土結構五
      層以下每平方公尺造價為1萬3,612.5元（即每坪4萬5,000
      元）部分並不爭執。惟就系爭房屋面積計算有爭議，然如
      前所述，兩造既合意以台北市土木技師公會之鑑定結果為
      準，自應以該公會鑑定測量面積為準，惟被告主張以該公
      會實際測量面積142.6平方公尺計算乙節，依該公會嗣後
      94年6月29日以北土技字第9430833號函函覆本院稱系爭房
      屋之面積計算標準值應以使用執照內詳載之面積為準，而
      其因受損戶並未提供，依實測面積（不含違建部分）約為
      142.6平方公尺等語，可見系爭房屋面積之標準值仍應以
      使用執照內詳載之面積為計算基準，是以系爭房屋建物登
      記謄本上所載使用執照核准興建之總面積159.46平方公尺
      為計算基礎，堪認為公允。準此，系爭房屋之造價應為2,
      17萬0,649.25元（159.46×13,612.5＝2,170,649.25）。
（三）再就系爭房屋傾斜之非工程性補償金為多少部分，兩造同
      意台北市土木技師公會94年6月29日北土技字第9430833號
      函，更正「非工程性補償」數額之計算公式，即以卷附原
      告所提之台北縣建築工程施工損壞鄰房鑑定手冊及台北市
      政府建築物工程施工損害鄰房鑑定手冊所列公式為計算基
      準，即系爭房屋之傾斜補償率應為30.19％（依系爭房屋
      於施工前傾斜率1/195，屬第五級為計算，X1=1/195、P1%
      =【18x（1/195-1/200）】x100%=0.23%、X2=1/71、P2%=
      10%+【50x（1/71-1/100）】x100%=30.42%、補償率 (P%)
       = P2%-P1%=30.42%-0.23%=30.19%），以此乘以上開系爭
      房屋造價2,170,649.25元，系爭房屋傾斜之非工程補償金
      額為65萬5,319元（2,170,649.25×30.19％＝655,319元
      ）。
（四）綜上，系爭房屋傾斜之非工程性補償金額為65萬5,319元
      ，加上兩造所不爭執之臺北市土木技師公會鑑定其他工程
      項目之修復費用為31萬7,313元，合計本件損害賠償總額
      為97萬2,632元（655,319＋317,313＝972,632）。
五、從而，原告依侵權行為之法則，請求被告給付97萬2,632元
    ，及自起訴狀繕本送達之翌日即94年1月7日起至清償日止，
    按年息5％計算之利息，為有理由，應予准許。逾此之請求
    ，為無理由，應予駁回。
六、假執行之宣告：
    兩造均陳明願供擔保，請求宣告假執行或免為假執行，就原
    告勝訴部分，經核均無不合，爰分別酌定相當之擔保金額宣
    告之。至原告敗訴部分，其假執行之聲請已失所附麗，應併
    予駁回。
七、本件為判決基礎之事證已臻明確，兩造其餘攻擊防禦之方法
    ，經本院斟酌後，認均不足以影響本判決之結果，自無逐一
    詳予論駁之必要，併此敘明。
八、據上結論，本件原告之訴為一部有理由，一部無理由，依民
    事訴訟法第79條、第390條第2項、第392條，判決如主文。
中　　華　　民　　國　　94　　年　　11　　月　　14　　日
                      民事第六庭    法　官　曾部倫
以上正本係照原本作成
如對本判決上訴，須於判決送達後20日內向本院提出上訴狀
中　　華　　民　　國　　94　　年　　11　　月　　14　　日
                                    書記官  謝梅琴
